【裁判字號】    98,訴,767
【裁判日期】    981105
【裁判案由】    損害賠償
【裁判全文】
臺灣板橋地方法院民事判決               98年度訴字第767號
原      告  全暐企業有限公司
法定代理人  甲○○○
訴訟代理人  林復宏律師
            林紹源律師
複 代 理人  高靜怡律師
被      告  練詠營造有限公司
兼法定代理人
            丙○○
法定代理人  乙○○○
上列當事人間請求損害賠償事件，經本院於民國98年10月22日言
詞辯論終結，判決如下：
    主  文
被告練詠營造有限公司、被告丙○○應連帶給付原告新臺幣壹佰
伍拾貳萬伍仟元，及自民國九十八年十月二十二日起至清償日止
，按年息百分之五計算之利息。
被告練詠營造有限公司應給付原告新臺幣壹拾柒萬貳仟肆佰柒拾
元，及自民國九十八年十月二十二日起至清償日止，按年息百分
之五計算之利息。
訴訟費用由被告負擔。
本判決第一項於原告以新臺幣伍拾萬捌仟參佰參拾肆元為被告練
詠營造有限公司、被告丙○○供擔保後得假執行，惟被告練詠營
造有限公司、被告丙○○如以新臺幣壹佰伍拾貳萬伍仟元為原告
預供擔保，得免為假執行。
本判決第二項於原告以新臺幣伍萬柒仟肆佰玖拾元為被告練詠營
造有限公司供擔保後得假執行，惟被告練詠營造有限公司如以新
臺幣壹拾柒萬貳仟肆佰柒拾元為原告預供擔保，得免為假執行。
    事實及理由
壹、程序方面：
一、被告練詠營造有限公司（下稱練詠公司）已於民國97年1 月
    29 日 依法辦理廢止登記，依公司法第8 條第2 項、第24條
    、第26條之1 、第113 條準用第79條、第84條規定，被告練
    詠公司應行清算，並以全體股東為法定清算人，故原告具狀
    更正本件訴訟被告公司之法定代理人即全體股東為丙○○及
    乙○○○，並經其提出戶籍謄本、有限公司設立登記表等件
    附卷為佐（見本院本院98年訴字第767 號卷第28-31 頁、第
    54-55 頁），揆諸前揭規定意旨，即無不合，爰改列被告練
    詠公司法定代理人為丙○○、乙○○○，合先敘明。
二、按訴狀送達後，原告不得將原訴變更或追加他訴，但擴張或
    減縮應受判決事項之聲明者，則不在此限，民事訴訟法第25
    5 條第1項第3款定有明文。本件原告原起訴聲明為被告練
    詠公司應給付原告新臺幣（下同）1,457,470 元，及自98年
    4 月17日起至清償日止，按年息5 ％計算之利息。被告丙
    ○○應就上開1,457,470 元當中的1,260,000 元，及自98年
    4 月17日起至清償日止，按週年利率5 ％計算之利息，與被
    告練詠公司負連帶清償之責。嗣於98年5 月12日具狀變更其
    聲明為被告練詠公司及被告丙○○應連帶給付原告1,785,
    000 元，及自98年4 月17日起至清償日止，按年息5 ％計算
    之利息。被告練詠公司應給付原告197,470 元，及自98年
    4 月17日起至清償日止，按年息5 ％計算之利息。復於本院
    98年8 月27日審理中減縮其訴之聲明中關於遲延利息之請求
    為自98年6 月11日起算，又於同年8 月6 日具狀縮減其訴之
    聲明第1 項為被告練詠公司及被告丙○○應連帶給付原告1,
    615,000 元，並於同年10月12日具狀縮減其訴之聲明第2 項
    為被告練詠公司應給付原告179,970 元。末於本院98年10月
    22日審理中減縮其訴之聲明第1 項為被告練詠公司與被告丙
    ○○應連帶給付原告1,525,000 元、第2 項為被告練詠公司
    應給付原告172,470 元，而遲延利息之請求均自98年10月22
    日起算至清償日止，按年息5 ％計算（分見本院同上卷第4
    、25、74、98、11 8、136 背面），此單純均屬擴張、減縮
    請求之聲明，參酌上開說明，自應准許。
三、被告等人經合法通知，均未於最後言詞辯論期日到場，經核
    無民事訴訟法第386 條各款所列情形，爰依原告之聲請，由
    其一造辯論而為判決。
貳、實體方面：
一、原告起訴主張：
  (一)被告丙○○於95年間擔任被告練詠公司之法定代理人，同年
    3 月16日起至7 月31日間，其以練詠公司名義陸續向原告租
    用鋪路鐵板（下稱系爭鐵板），用於新竹縣新豐鄉○○段36
    5-352 地號工地，租金及運費共計172,470 元，而被告丙○
    ○駐守於前開工地，本應就系爭鐵板妥善保管、使用。詎原
    告於95年4 月23日前往收取前開費用時，被告丙○○聲稱系
    爭鐵板中之15片遭他人竊取，已不知去向，惟其仍向原告表
    示倘繼續出租鐵板，即擔保賠償遭竊系爭鐵板之損失及後續
    之租金、運費。是原告於同年4 月23日及24日分別再交付15
    片、21片，計36片鐵板，故原告前後共交付51片鐵板予被告
    。孰料，原告於95年7 月發現系爭鐵板均已不見，且被告丙
    ○○亦不知去向，可認其基於被告練詠公司實際法定代理人
    之地位租用鐵板，自始卻無給付租金、運費及返還鋼料等，
    且未盡善良管理人之注意義務，業經原告提出刑事告訴，而
    訴外人莊朝陽、王介甫亦於前開偵查程序中證稱屬實。
  (二)被告應給付原告之損害賠償金額臚列如下：
  1.依編號004376、001870至001872號租賃憑單第7 條約定，鐵
    板若有遺失或損害，每件應賠償25,000元計26片（650,000
    元），其餘編號004338、004339、004377號則以35,000元計
    25片（875,000 元），共計1,525,000 元（650,000+875,00
    0 ）。
  2.就95年3 月16日租用15片鐵板部分，因莊朝陽於95年8 月8
    日向警方備案鐵板遭竊，並於同年9 月通知被告丙○○，故
    租賃期間以鐵板送達之日即95年3 月16日起算至租賃期屆滿
    之日即同年7 月31日止，以每日租金30元計算，共138 日，
    計為62,100元。就95年4 月23日租用15片鐵板部分：租賃期
    間至同年7 月31日止，以每日租金30元計算，共100 日，租
    金為45,000元。就95年4 月24日租用21片鐵板部分：每日每
    片30元，租賃期間至同年7 月31日止，計99日，租金為62,3
    70元，總計租金為169,470 元。
  3.運費部分：被告丙○○於臺灣板橋地方法院96年度偵字第11
    630號偵查程序中，已自承一趟一千多元，故一趟以1,000元
    計，共三趟合計運費3,000元。
  (三)從而，原告係依租賃契約、侵權行為之法律關係，請求被告
    等連帶賠償系爭鐵板滅失之損害賠償金1,525,000 元，另請
    求被告練詠公司給付租金及運費172,470 元等語，並聲明如
    主文第1 、2 項所示；願供擔保請准宣告假執行。
二、被告則以：丙○○雖是練詠公司之董事及實際負責人，但上
    開工地並非伊所負責管理，而是莊朝陽負責的工地，自無執
    行業務過失之責，僅丙○○僅代為向原告承租鐵板15片，此
    部分之願意道義補償原告，本件原告其餘之損失自應由莊朝
    陽負責，均與被告等人無涉。再者，原告所提出之租借憑單
    上「練詠公司」之文字並非丙○○所簽立，而乙○○○並非
    練詠公司之股東，應係申請公司營利登記時誤植所致等語置
    辯，並聲明駁回原告之訴；如受不利益之判決，願供擔保請
    准宣告假執行。
三、兩造所不爭執之事項：
  (一)被告丙○○以被告練詠公司名義，於95年3 月16日向原告租
    用15 片鋪路鐵板，用於新竹縣新豐鄉○○段365-352地號工
    地，嗣於95年4月間遭他人竊取。
  (二)被告等向原告租用系爭鐵板，鐵板租金一片每日40元，運費
    一千多元，有臺灣板橋地方法院96年度交查字第1105號詢問
    筆錄在卷為佐（見臺灣板橋地方法院檢察署96年度偵緝字第
    2189號卷第14頁），原告同意減縮每日租金30日、一趟之運
    費為1,000元。
  (三)被告練詠公司已廢止登記並未進行清算，營利事業登記證登
    載被告丙○○為董事、乙○○○為股東。
  (四)系爭鐵板共51遭竊，而鐵板租借憑單上均有約明若鐵板遺失
    者，每片鐵板之賠償單價。
五、按當事人主張有利於己之事實者，就其事實有舉證之責任，
    但法律別有規定，或依其情形顯失公平者，不在此限，民事
    訴訟法第277 條。本件原告既主張被告未盡善良管理人之注
    意義務，致其受有系爭鐵板遭竊之損失，而被告前就編號00
    4338號租借憑單為伊所簽收乙節雖不爭執，已如前述，惟就
    系爭鐵板之實際承租人為何？是否應負承租人之損害賠償責
    任，相關運費及租金之給付等事項，自始均為否認，參酌上
    開說明，此有利於原告之事實，自應由原告負舉證責任。
  (一)按稱租賃者，謂當事人約定，一方以物租與他方使用、收益
    ，他方支付租金之契約。又承租人應以善良管理人之注意，
    保管租賃物，租賃物有生產力者，並應保持其生產力。承租
    人違反前項義務，致租賃物毀損、滅失者，負損害賠償責任
    。但依約定之方法或依物之性質而定之方法為使用、收益，
    致有變更或毀損者，不在此限，民法第421條、第432條分別
    定有明文。
  (二)查證人即原告全暐公司承辦員王介甫於臺灣板橋地方法院檢
    察署96年度他字第876 號96年2 月14日偵查程序中證稱：係
    由訴外人劉文鑫介紹被告丙○○向原告公司訂貨，嗣於95年
    4 月23日至其工地收取租金時，被告丙○○始告知系爭鐵板
    遭竊取，之前與被告練詠公司並無往來，係劉文鑫介紹之生
    意等語；證人莊朝陽亦於前開偵查程序陳稱：被告練詠公司
    之實際負責人係被告丙○○，但系爭鐵板送至工地，故由其
    簽收，伊僅為工地工頭等語（見臺灣板橋地方法院檢察署96
    年度他字第876 號卷第29-30 頁）。再觀，證人劉文鑫即系
    爭鐵板租用介紹人更於臺灣板橋地方法院檢察署96年度調偵
    字第60 3號偵查程序中證稱：被告丙○○前向其公司租借鐵
    板，因缺貨乃介紹被告丙○○向原告租借。被告丙○○前向
    其公司租借鐵板時，均以被告練詠公司名義為之，斯時所出
    具之名片及發票負責人均為被告丙○○，且被告丙○○自始
    未提及莊朝陽之名字等語以觀（見同上署96年度調偵字第60
    3 號卷第31頁），均可認被告丙○○始為被告練詠公司之實
    質法定代理人，並向原告租借系爭鐵板共51片。
  (二)又原告主張被告向其租用系爭鐵板，惟未盡保管義務，致系
    爭鐵板遭竊，且自始未給付租金、運費之事實，業據其提出
    與所述相符之全暐企業有限公司鐵板租借憑單3 紙、全暐企
    業有限公司請款單、新竹縣警察局竹北分局96年3 月12日北
    警偵字第0960004432號函暨員警工作紀錄簿等件為證（見本
    院98年訴字第767 號卷第8-10頁、第124-126 頁），而被告
    丙○○雖僅承認15片鐵板，然就編號004376、001872號等租
    借憑單其上簽名之真正加以爭執，然此與前揭證人之證述不
    服，且迄今並未舉證以實其說。再者，被告練詠公司未就其
    已盡承租人之保管義務，且曾為運費及租金之給付等情，提
    出積極證據以供本院審酌，自應認原告之前揭主張為真實。
    從而，被告練詠公司應就系爭鐵板之滅失負承租人之損害賠
    償責任，並應依前揭鐵板租借憑單所附租賃契約之約定，給
    付租金暨運費。
  (三)次按法人對於其董事或其他有代表權之人因執行職務所加於
    他人之損害，與該行為人連帶負賠償之責任，民法第28條定
    有明文。本件被告丙○○另抗辯其並未負責管理被告練詠公
    司之工地，無庸負執行業務之過失，莊朝陽實為被告練詠公
    司之實質法定代理人，其現已死亡等語。然查人莊朝陽前於
    前開偵查中陳稱：伊與被告丙○○為朋友，系爭工程為被告
    丙○○所承包，其受僱於被告練詠公司，亦未經營造公司，
    係被告丙○○以其名義申請，伊在工地擔任監工，本應向被
    告丙○○領取薪水，然工程未完工故未領得等語（見臺灣板
    橋地方法院檢察署96年度偵字第11630 號卷第12頁），亦均
    可認被告丙○○始為被告練詠公司之實質法定代理人，且於
    原告第一次運送之15片鐵板至上開工地時，親自簽領無訛，
    足徵被告丙○○有致工地現場負責營運業務，是本件被告練
    詠公司向原告承租系爭鐵板，其法定代理人丙○○亦應依前
    揭民法第432 條規定盡善良管理人之注意義務保管租賃物，
    惟被告丙○○卻自始推卸其法定代理人之責，任系爭鐵板遭
    竊，顯係因執行職務時以消極之不作為加損害於原告，則被
    告丙○○自應依前揭民法第432 條規定對於原告負損害賠償
    責任，被告練詠公司亦應依前揭民法第28條規定與被告丙○
    ○負連帶賠償責任。
  (三)茲將原告得請求之金額臚列如后：
  1.損害賠償部分：依原告提出之95年3 月16日編號004338、00
    4339號及同年4 月24日編號004377號鐵板租借憑單，其上所
    附「承租人租賃契約」第7 條均有：「以上所租用之鐵板（
    記號）如有遺失或損害，願負賠償責任每件三萬五仟元正不
    得異議，並放棄先訴抗辯權」之約定（見本院98年訴字第76
    7 號卷第8 頁），因認原告就前開租借憑單所示25片鐵板，
    負有每件35,000元，共計875,000 元之損害賠償責任（計算
    式：每片賠償35,000元×25片＝875,000 元）。另據原告提
    出之95年4 月23日、24日編號004376、001870、001871、00
    1872號鐵板租借憑單其上所附「承租人租賃契約」第7 條則
    為：「以上所租用之鐵板（記號）如有遺失或損害，願負賠
    償責任每件二萬五仟元正不得異議，並放棄先訴抗辯權」之
    記載（見本院98年訴字第767 號卷第9 頁），從而，被告等
    就前揭4 張憑單所示共計26片鐵板，亦負有每片25,000元，
    計650,000 元之損害賠償金（計算式：每片賠償25, 000 元
    ×26片＝650,000 ）。準此，被告練詠公司及被告丙○○就
    系爭鐵板應連帶給付原告共計1,525,000 元之損害賠償金（
    計算式：875,000+650,000 ＝1,525,000 ）。
  2.租金部分：查被告丙○○於臺灣板橋地方法院檢察署96年度
    偵緝字第2189號偵查程序中陳稱：鐵板租金一片每天40元，
    運費1, 000多元，是月結的等語（見該署96年度偵緝字第21
    89號卷第14頁）。從而，原告於本院98年10月22日言詞辯論
    期日主張因鐵板價額會有波動，同意以每片每日30元，並以
    被告向新竹縣警察局竹北分局備案日期即95年8 月8 日為稽
    ，將95年7 月31日作為其租賃期間之終止日，當屬合理。是
    以，被告練詠公司應給付予原告之租金，參酌原告所提鐵板
    租借憑單計算如下：
  (1)自95年3月16日起至同年7月31日止，租用鐵板15片，租賃期
    間計138日，租金為62,100 元（計算式：15片×每日每片30
    元×138日＝62,100）。
  (2)自95年4月23日起至同年7月31日止，租用鐵板15片，租賃期
    間計100日，租金為45,000 元（計算式：15片×每日每片30
    元×100日＝45,000）。
  (3)自95年4月24日起至同年7月31日止，租用鐵板21片，租賃期
    間計99日，租金則為62,370元（計算式：21片×每日每片30
    元×99日＝62,370）
  (4)總計被告練詠公司應給付原告之租金為169,470元（計算式
    ：62,100+45,000+62,370元＝169,470）
  3.運費部分：依原告出具之請款單所示（見本院98年訴字第76
    7 號卷第130 頁），其於95年3 月16日及同年4 月23日、24
    日共三趟之鐵板運費原每趟係以4,000 計，今原告於本院98
    年10月22日言詞辯論期日同意減縮為以每趟1,000 元計算，
    此屬當事人之訴訟上處分權，並就實體權利之減縮，自應准
    許，已如前述（見本院同上卷第136 頁背面）。準此，原告
    得請求之運費，共三趟計為3,000 元（計算式：每趟1,000
    ×3 趟=3,000）。
五、綜上所述，被告丙○○雖自始否認其為被告練詠公司之法定
    代理人，對於系爭工地應係莊朝陽負責，伊僅承認有15片鐵
    板之道義補償責任，本件債務主體應係莊朝陽而非本件之被
    告等人，然對於此有利於己之事實，迄今仍未提出積極證據
    以實其說。從而，原告依租賃契約及侵權行為之法律關係，
    請求被告練詠公司及被告丙○○連帶給付1,525,000 元之損
    害賠償金，並請求被告練詠公司給付租金169,740 元及運費
    3,000 元計172,470 元，及均自98年11月22日起至清償日止
    ，按年息5 ％計算之法定遲延利息，為有理由，應予准許。
六、本判決如主文第1 項、第2 項所示，兩造均陳明願供擔保，
    以代釋明，聲請宣告假執行或免為假執行，均核無不合，爰
    酌定相當之擔保金額，併准許之。
七、本件事證已臻明確，兩造其餘攻擊防禦方法及舉證，因本件
    事證已臻明確，且與判決基礎不生影響，爰不一一論述，併
    此敘明。
八、訴訟費用負擔之依據：民事訴訟法第78條、第85條第1 項後
    段。
中    華    民    國    98    年    11    月    5     日
                  民事第二庭    法  官  吳振富
以上正本係照原本作成。
如對本判決上訴，須於判決送達後20日內向本院提出上訴狀。
中    華    民    國    98    年    11    月    5     日
                                書記官  李宏明


司法院資訊處製作；財團法人民間司法改革基金會備份。
